臺灣高等法院臺中分院刑事判決　　　　93年度上訴字第1727號
上　訴　人　臺灣台中地方法院檢察署檢察官
上　訴　人
即　被　告　庚○○
　　　　　　　　　　（
選任辯護人　張淑琪　律師
上列上訴人因毒品危害防制條例案件，不服臺灣臺中地方法院93
年度訴字第444 號中華民國93年9月2日第一審判決（起訴案號：
臺灣臺中地方法院檢察署92年度偵字第5589號），提起上訴，及
移送併案審理（同署93年度偵字第5888號），本院判決如下：
    主 　　 文
原判決關於庚○○連續販賣第一級毒品部分撤銷。
庚○○連續販賣第一級毒品，累犯，處有期徒刑拾貳年；海洛因
肆小包（驗餘淨重伍點零伍公克）、壹小包（驗餘淨重零點零玖
公克）沒收銷燬之，葡萄糖粉壹包、電子秤壹台、夾鏈袋參拾壹
個沒收，因販賣第一級毒品所得之新臺幣伍仟元沒收之，其中新
台幣肆仟元如全部或一部不能沒收時，以其財產抵償之。
    事 　　 實
一、庚○○前於民國八十三年間因違反肅清煙毒條例案件，經原
    審法院判處有期徒刑三年六月，上訴本院後經撤回上訴而確
    定，經送監執行，指揮書執畢日為八十七年四月一日，嗣於
    八十五年七月八日經假釋付保護管束，於八十七年三月十二
    日假釋期滿未經撤銷假釋而執行完畢。詎其仍不知悔改，竟
    意圖營利，基於販賣第一級毒品海洛因之概括犯意，以其女
    友廖淑華所有之門號0000000000號行動電話為聯
    絡工具，自九十二年三月三日中午十二時左右起至同年三月
    七日晚間九時許止，與柯慶福聯絡約定在臺中市○○區○○
    路二段二五九號十樓之五庚○○住處或住處外，以每小包新
    臺幣（下同）一千元之代價，連續販賣第一級毒品海洛因與
    柯慶福五次，得款五千元。嗣於九十二年三月七日晚間九時
    許，柯慶福、林語嫣至臺中市○○區○○路二段二五九號十
    樓之五庚○○住處，由柯慶福向庚○○以一千元代價購得第
    一級毒品海洛因一小包（即上述庚○○第五次販賣第一級毒
    品海洛因與柯慶福），並在現場以其所有之注射針筒一支注
    射施用，且無償提供與林語嫣施用（柯慶福連續轉讓第一級
    毒品，經原審判處有期徒刑一年四月確定）。旋於同日晚上
    十時十五分許因警持搜索票前來搜索，庚○○、柯慶福、林
    語嫣三人恐遭查獲，拒不開門，並自屋外沿窗外招牌鐵架攀
    爬而下，無故侵入同址大樓之臺中市○○區○○路二段二五
    九號八樓之五孫力住處（未經告訴，經原審判決公訴不受理
    確定），柯慶福、庚○○、林語嫣打開該址窗戶，進入屋內
    躲避。嗣為孫力發覺，三人佯稱遭地下錢莊追討，央求孫力
    讓渠等三人在內躲藏後，進入屋內廁所躲藏。迄同日晚間十
    一時十分許，經警搜查後在上開孫力住宅查獲柯慶福、庚○○、林語嫣三人，並在柯慶福身上查獲其向庚○○所購而用
    剩之第一級毒品海洛因一小包（驗餘淨重0.09公克，包裝重
    0.27公克）、所有用以轉讓海洛因之注射針筒一支，及在庚○○身上查獲第一級毒品海洛因一小包，現金九千一百元（
    其中一千元為柯慶福於當晚九時許購買海洛因時所交付）。
    另在臺中市○○區○○路二段二五九號十樓之五庚○○住處
    查獲其持有之第一級毒品海洛因三小包（連同上述在庚○○
    身上查獲之第一級毒品海洛因一小包，共計四小包，驗餘淨
    重合計5.05公克，包裝重1.46公克）、庚○○所有用以秤重
    、稀釋純度之電子秤一臺、葡萄糖粉一包、預備供分裝海洛
    因販賣之夾鏈袋三十一個，另扣得門號000000000
    0號行動電話一支，及與販賣海洛因無關之第二級毒品安非
    他命一小包（毛重0.5公克）、安非他命吸食器一組等物。
二、案經臺中市警察局第六分局報告臺灣臺中地方法院檢察署檢
    察官偵查起訴。
    理 　　 由
一、訊據上訴人即被告庚○○對於前揭時、地警方前來搜索時，
    與柯慶福、林語嫣，拒不開門，並自屋外沿窗外招牌鐵架攀
    爬而下，進入同址大樓之臺中市○○區○○路二段二五九號
    八樓之五孫力住處躲避，經警搜查後在上開孫力住宅查獲其
    與柯慶福、林語嫣，並在柯慶福身上查獲海洛因一小包、注
    射針筒一支，及在其身上查獲海洛因一小包、現金九千一百
    元等物，其後又在其臺中市○○區○○路二段二五九號十樓
    之五住處被警方查獲海洛因三小包、電子秤一臺、葡萄糖粉
    一包、夾鏈袋三十一個、及門號0000000000號行
    動電話一支等物之事實，固直承不諱，惟否認有何販賣海洛
    因之犯行，辯稱：當天是柯慶福、林語嫣自己帶毒品與注射
    針筒前來借地點施打毒品，伊並未販賣海洛因給柯慶福云云
    。惟查：
  一被告選任辯護人雖稱本案搜索程序違法，搜索所得證據不具
    證據能力云云。惟查：(一)本件警方係持原審法院於92年3月7
    日所核發之92年度聲搜字第493 號搜索票，前往台中市○○
    路○段259號10樓搜索，此有原審法院搜索票影本1 份（見偵
    字第5589號卷第26頁）在卷可憑。經傳喚證人即前往搜索之
    員警涂志宏於本院證稱：「我們原來在十一樓與十樓的樓梯
    間監看，後來看到一男一女進入，我們在外面有聽到他們在
    裡面交談的聲音，後來我們敲門裡面並沒有人開門，我們就
    請鎖匠來打開門，結果裡面沒有人，我們看到廣告招牌的鐵
    架架在十樓到八樓之間，然後我們才逐層搜索到八樓」等語
    （見本院卷第119頁 ）。按抗拒搜索者得用強制力搜索，刑
    事訴訟法第132 條前段定有明文，是警方執行本件搜索時因
    屋內之人抗拒搜索，遂請來鎖匠將門打開進入屋內，合乎法
    定之程序。(二)其後警方進入台中市○○路○段259號8樓之5逮
    獲被告庚○○及柯慶福、林語嫣等人，並在柯慶福身上查獲
    海洛因一小包、注射針筒一支，及在庚○○身上查獲海洛因
    一小包，現金九千一百元等物，此為被告庚○○所供承，並
    有扣押物品目錄表在卷可稽。而警方得以進入台中市○○路
    ○段259號8樓之5搜索，係依照刑事訴訟法第131條之1之規定
    ，經受搜索人孫力同意而執行搜索，此有受搜索人親自簽名
    之搜索扣押筆錄在卷可憑（見偵字第5589號卷第32頁）。雖
    被告選任辯護人以孫力之戶籍為「 台中市○○區○○街130
    巷10號4樓之25」，則孫力是否為台中市○○路○段259號8樓
    之5 之屋主，並非無疑，若孫力非屋主，則無同意警方搜索
    之權云云為辯。然按「搜索，經受搜索人出於自願性同意者
    ，得不使用搜索票。但執行人員應出示證件，並將其同意之
    意旨記載於筆錄」，刑事訴訟法第131條之1定有明文。該不
    要式搜索規定係以「經『受搜索人』出於自願性同意」為要
    件，辯護意旨將之解釋為經「屋主」同意為前提，顯然有所
    誤會。而證人孫力之現住地為台中市○○路○段259號8樓之5
    ，當時原僅有孫力一人在房間看電視等情，亦據孫力於警詢
    時陳明在卷，並有其警詢筆錄可稽，則警方依照刑事訴訟法
    第131條之1之規定，徵得孫力同意後執行搜索扣押，自合乎
    法定之程序。辯護意旨又認警方並未依照刑事訴訟法第 131
    條規定，於執行後三日內將該搜索之原因報告檢察官及法院
    ，則該項搜索應非合法云云。然刑事訴訟法第131條第3項所
    謂「應於執行後三日內報告該管檢察署檢察官及法院」之規
    定，係針對同條第1、2規定之情形而言，此觀該條項之法文
    「前二項搜索」自明，並不包括同法第131條之1規定之情形
    ，辯護意旨所認尚有所誤。(三)警方查獲被告庚○○、柯慶福
    、林語嫣等人後，又在臺中市○○區○○路二段二五九號十
    樓之五查獲海洛因三小包、電子秤一臺、葡萄糖粉一包、夾
    鏈袋三十一個，及扣得門號0000000000號行動電
    話一支等物，此為被告庚○○所是認。且依前開搜索票記載
    ，警方得搜索之範圍為：「處所：台中市○○路○段二五九
    號十樓。身體：受搜索人及在場之人‧‧‧」。據此，警方
    依該搜索票之記載，在臺中市○○區○○路二段二五九號十
    樓之五，對在場人進行搜索，並扣得上開證物，其搜索程序
    之執行難謂非法；復按「檢察官、檢察事務官、司法警察官
    或司法警察逮捕被告、犯罪嫌疑人或執行拘提、羈押時，雖
    無搜索票，得逕行搜索其身體、隨身攜帶之物件、所使用之
    交通工具及其立即可觸及之處所」，刑事訴訟法第130 條亦
    定有明文，警方逮捕被告庚○○、柯慶福、林語嫣後，自亦
    得依上開法條規定在臺中市西屯區○○○段二五九號十樓之
    五行搜索之程序。辯護意旨認搜索票載明受搜索人姓名為「
    周進成」，被告庚○○並非受搜索人，而認警方對台中市○○區○○路二段二五九號十樓之五所為之搜索為違法云云，
    亦非可採。
  二被告庚○○於前揭時、地販賣海洛因給柯慶福之事實，業據
    證人柯慶福於警詢時陳稱：「（你海洛因毒品向何人購買？
    如何計價？如何聯絡購買？）我是向庚○○購買海洛因（所
    內當場指認），一小包是新台幣壹仟元，我是用公用電話打
    庚○○0000000000行動電話連絡購買」、「（你向庚○○購
    買海洛因幾次？）請述時、地、數量、價格？最後一次是何
    時、地購買？）我向庚○○購買海洛因五、六次，第一次是
    五天前中午約12時許到庚○○現居地，向他購買海洛因一小
    包壹仟元，幾乎每天向他購買一次，每次皆一小包，價格皆
    是壹仟元，每次皆用公用電話打庚○○0000000000行動電話
    連絡購買。交易地點皆是庚○○現居地（西屯區○○路○段2
    59號10樓之5）內，最後一次是92年3月7日21 時許，到庚○○現居地，向他購買海洛因一小包是壹仟元（警在孫力屋內
    在柯慶福身上起獲）、「（你於何時進入庚○○現居地？作
    何事？你進入時，室內有幾人？）我與林萩雅（註：林語嫣
    冒名林萩雅）於7日21 時左右進入庚○○現居地，是要向庚○○購買毒品，順便使用海洛因毒品‧‧‧」等語甚詳（見
    偵字第5589號卷第16頁反面、17頁正面）；復於偵查甲○察
    官將被告庚○○解還後具結證稱：伊有向被告庚○○買過海
    洛因毒品，買過五、六次，被抓那次的晚上有向庚○○買一
    千元，就是身上被警方搜出來那一包，一開始是約在他住處
    外面交付，後來有時候會到他住的地方購買，其在警詢所講
    實在，剛才否認警詢所述，係因被告庚○○剛剛在庭，伊怕
    他知道是伊指證他等語（見偵字第5589號卷第82頁）。而警
    方自柯慶福身上所查扣之海洛因一小包，經鑑定結果，確含
    有海洛因成分，（驗餘）淨重0.09公克（包裝重0.27公克）
    ，此有法務部調查局92.4.9調科壹字第120012722 號鑑定通
    知書附於調閱之柯慶福毒品危害防制條例案偵查卷內（58頁
    ）可稽；復有門號0000000000號行動電話扣押足佐，該行動
    電話係被告庚○○女友廖淑華所有，由被告本人使用，亦經
    被告庚○○於警詢時供明在卷，足見證人柯慶福前開證陳內
    容，乃信而有徵，足堪憑信。而依柯慶福於警詢所述，堪認
    被告庚○○販賣海洛因給柯慶福之時間係自九十二年三月三
    日中午十二時左右起至同年三月七日晚間九時許止。雖柯慶
    福於偵查中另稱：「（第一次大約是在何時向他買？）大約
    是九十二年二月中旬，因朋友『老爺』介紹的，一開始是約
    在他住處外面交付，後來有時候會到他住的地方」（見偵字
    第5589號卷第82頁正面）。然證人柯慶福關於何時起向被告
    庚○○購買海洛因，已於警詢時陳述翔確，其於偵查中為上
    開證述前亦稱：「被查獲前幾天陸（誤載為路）續有向他買
    」，足見柯慶福係於短暫數日內連續向被告庚○○購買海洛
    因，參以台中市○○區○○路2段259號10樓之5 房屋，係被
    告庚○○女友廖淑華所承租，租賃期限自92年2月26 日起至
    92 年5月25日止，有房屋租賃契約書一份在卷可憑（見本院
    卷第110-112 頁），則證人柯慶福前開所稱九十二年二月中
    旬之時間，應有所誤記，應以其於警詢所述為可採。另證人
    柯慶福於偵查中雖指證向被告庚○○購得毒品五、六次等語
    ，衡諸施用毒品者小額少量零星購買毒品，就次數等購買詳
    情無法記憶清楚，亦屬事理之常。證人柯慶福僅係每小包一
    千元購買，應係零星少量購買，其指證購買五、六次，未能
    確定次數，本院以其指證之最少次數對被告最為有利之認定
    標準，認被告庚○○應僅販賣第一級毒品海洛因與證人柯慶
    福五次，並得款五千元。
  三此外，復有在臺中市○○區○○路二段二五九號十樓之五被
    告庚○○住處查獲第一級毒品海洛因三小包、被告庚○○逃
    至同號八樓之五躲藏為警查獲時在其身上查扣之之第一級毒
    品海洛因一小包共計四小包可資佐證，且經送鑑驗結果，均
    係含第一級第六項毒品海洛因成分，淨重五．○五公克（包
    裝重一．四六公克），有法務部調查局92.4.25調科壹字第1
    20012723號鑑定驗通知書一份在卷可參（見偵字第5589號卷
    第124 頁），另有門號0000000000號行動電話扣
    案可資佐證。而經警在被告庚○○住處查獲之電子秤一臺、
    葡萄糖粉一包、夾鏈袋三十一個等物，被告庚○○偵查中雖
    辯以係友人「阿元」入監執行所寄放云云，另於原審審理中
    辯稱電子秤、夾鏈袋是不詳姓名姓名綽號「阿原」之友人入
    監服刑而寄放，扣案葡萄糖粉一包係其所有，用來摻海洛因
    混合以香煙吸用云云，其就扣案葡萄糖究係友人寄放或自己
    所有供述不一，已難憑信，而上開電子秤、夾鏈袋、葡萄糖
    等物並非貴重難以取得之物，其友人入監執行猶需交付寄放
    ，即與常情有違；而被告庚○○於原審審理中自承購得海洛
    因後會以此電子秤秤重等語，更與一般販賣毒品需精密秤重
    分裝販賣之情況相侔。且電子秤、夾鏈袋、葡萄糖粉均係毒
    販用以秤重、分裝、稀釋毒品海洛因所習見，又均在被告庚○○住處查獲，而就查獲現場照片四幀內容觀之（見偵字第
    5589號卷第38頁），電子秤、分裝袋、海洛因等物均置於一
    處放置，顯見上開物品均係置於被告庚○○實力支配下且為
    其使用，應認係被告庚○○所有之物。另被告庚○○遭查扣
    之現金九千一百元，因柯慶福於當晚九時許以一千元向其購
    買海洛因一小包，已如前述，堪認上開現金中有一千元係被
    告庚○○該次販賣海洛因所得之款項，上開物品均足佐參被
    告庚○○確有販賣第一級毒品海洛因之犯行。
  四證人柯慶福於警詢之供述，係出於其自由陳述，並無遭警方
    人員刑求等不當取供之情形，業據證人即員警己○○於本院
    證述明確（見本院卷第140、141頁）；另依台灣台中看守所
    函送本院之柯慶福於92年3月8日入所之新收收容人內外傷紀
    錄表顯示，柯慶福身上僅有舊疤，並無新傷，柯慶福亦未自
    述有何內傷，此有該所94年2月25日中所坤衛字第094000071
    6 號函檢附該紀錄表、受觀察勒戒人健康檢查表等在卷可憑
    （見本院卷第162-164 頁），亦徵證人己○○所證為實。雖
    證人柯慶福於原審審理時陳稱其於偵查中是因查獲時本來可
    以逃掉，是賴某叫渠等躲在證人孫力家中才會被警察查獲，
    所以才如此陳述故意陷害證人庚○○，並且害怕遭借提遭警
    毆打云云。然以被告庚○○、柯慶福、林語嫣等三人為警搜
    索時一同至證人孫力住處廁所躲藏，因事跡敗露為警查獲，
    衡諸渠等共同逃匿之過程，應係齊心協力以避追捕，證人柯
    慶福豈有因此而對被告庚○○心生怨懟，甚至起意誣攀之理
    ！況柯慶福於警詢、偵查時均稱與庚○○並無嫌隙、糾紛或
    仇怨等語，是柯慶福於警詢、偵查之陳述，當非虛妄，證人
    柯慶福前開於原審所述，應係事後迴護被告之詞，不足採信
    。
  五證人柯慶福、林語嫣於原審審理中證稱證人柯慶福並未向被
    告庚○○購買毒品云云。證人柯慶福證稱：其從來都沒有向
    被告庚○○購買毒品，其只是跟被告庚○○借地點施用而已
    ，九十二年三月七月晚上在臺中市○○區○○路二段二五九
    號十樓之五為警察在其身上搜到的海洛因及注射針筒等物是
    其自己所有自行帶過去的，查獲當天的毒品海洛因是於九十
    二年三月七日約晚上七、八點時，在逢甲大學的「麥當勞」
    向不詳姓名綽號「阿生」之人買的，打電話購買時證人林語
    嫣有在場，就在其旁邊，其與證人林語嫣一起去「麥當勞」
    ，當時其給「阿生」一千元購買毒品云云。另證人林語嫣證
    稱：其並未無看過證人柯慶福向被告庚○○買過海洛因，查
    獲當日是被告庚○○與證人柯慶福各自施用各自的海洛因，
    因是在被告庚○○自己家中，其與證人柯慶福也有自備海洛
    因，證人柯慶福的海洛因是自己的，其也是施用證人柯慶福
    帶來的海洛因，其與證人柯慶福約在被告庚○○家中樓下，
    到場後在對面打公共電話給被告庚○○，然後就去賴某家，
    打電話的附近並無「麥當勞」，當天其不知道證人柯慶福有
    沒有買毒品，但其沒有與柯某一起去買云云。查，證人柯慶
    福就當日在被告庚○○住處施用之第一級毒品海洛因取得方
    式證稱係在當日約晚上七、八點時在逢甲的「麥當勞」購得
    ，其打電話購買時證人林語嫣有在場，其與證人林語嫣一起
    去「麥當勞」，當時其給「阿生」一千元購買毒品云云，而
    證人林語嫣另證稱其與證人柯慶福約在被告庚○○家中樓下
    ，到場後在對面打公共電話給被告庚○○，其不知證人柯慶
    福有無買毒品，亦未與之一起去買云云，二人就前往被告庚○○住處前有無一同至逢甲大學附近之「麥當勞」速食店，
    及證人柯慶福電話聯絡購買毒品、購得毒品時證人林語嫣有
    無一同在場等情節無一相符，渠等二人證述不一，尚難憑信
    ，渠二人於原審審理中所述，顯係事後迴護之詞，不足採信
    。
  六按非法販賣海洛因，係政府大力嚴格查緝之違法行為，非可
    公然為之，而每次買賣之價量，亦隨時隨雙方關係之深淺、
    當時之資力、需求程度及對行情之認知等因素而機動調整，
    因之販賣之利得，除經坦承犯行，或價量均達到明確外，委
    難察得實情，職是之故，縱未確切查得販賣賺取實際差價，
    但除別有事證，足認係按同一價格轉讓確未牟利者外，尚難
    執此認非法販賣之事證有所不足，致知過坦承者難辭重典，
    飾詞否認者反得逞僥倖，而失情理之平。況且，海洛因價格
    昂貴，取得不易，凡為販賣之不法勾當者，苟無利可圖，應
    無甘冒被查緝法辦重刑之危險，平白無端義務為該買賣之工
    作，是其販入之價格必較售出之價格低廉，而有從中賺取買
    賣差價牟利之意圖及事實，應屬合理之認定。本件被告以每
    小包一千元之代價交付海洛因予證人柯慶福五次，其有營利
    意圖甚明。本案事證已臻明確，被告所辯要係事後卸責之詞
    ，不足採信。另查，現行刑事訴訟法第一百五十九條等相關
    證據能力之修正條文，係於九十二年二月六日經總統公佈，
    並於九十二年九月一日施行，依刑事訴訟法施行法第七條之
    三但書：「修正刑事訴訟法施行前已依法定程序進行之訴訟
    程序，其效力不受影響」規定，如被告以外之人於該條文施
    行前已依當時之法定程序陳述，其陳述自具有證據能力，不
    受九十二年九月一日始施行之修正後刑事訴訟法之影響（最
    高法院九十三年度台上字第四一三七號、九十三年度台上字
    第六一一○號刑事判決意旨參照）。經查，本件同案被告柯
    慶福於警詢之陳述、偵查之證述，既均係依陳述當時之法定
    程序為之，該等陳述應仍有證據能力，自不受九十二年九月
    一日始施行之修正後刑事訴訟法之影響。退步言之，縱依修
    正後之刑事訴訟法有關證據能力之規定：「被告以外之人於
    偵查中向檢察官所為之陳述，除顯有不可信之情況者外，得
    為證據（第一五九條之一第二項）」、「被告以外之人於檢
    察事務官、司法警察官或司法警察調查中所為之陳述，與審
    判中不符時，其先前之陳述具有較可信之特別情況，且為證
    明犯罪事實存否所必要者，得為證據（第一百五十九條之二
    ）」言。證人柯慶福於偵查中之證述並無「顯有不可信之情
    況」，依上開規定，具有證據能力，已不待多言。而柯慶福
    於警詢之陳述，雖與其於原審之證述，有所不符，然其警詢
    時較少有利害關係之衡量，且其陳述與又偵查所證相符，已
    如前所述，自具有較可信之特別情況，且為證明犯罪事實存
    否所必要，依修正後之刑事訴訟法第一百五十九條之二規定
    ，得為證據，亦具有證據能力。被告庚○○犯行堪以認定，
    自應依法論科。
二、查被告行為後，九十二年七月九日修正公布之毒品危害防制
    條例業於九十三年一月九日施行，被告販賣第一級毒品犯行
    ，依修正前、後毒品危害防制條例第四條第一項所規定之法
    定刑，其刑度並無不同，自不生新、舊法比較何者有利於被
    告之問題。是核被告庚○○所為，係犯毒品危害防制條例第
    四條第一項之販賣第一級毒品罪。被告持有海洛因之低度行
    為，應為販賣之高度行為所吸收，不另論罪。被告前後多次
    販賣第一級毒品之行為，係時間緊接，所犯構成要件相同之
    罪名，顯係出於概括之犯意，反覆為之，為連續犯，應依刑
    法第五十六條之規定，以一罪論，除法定刑中死刑、無期徒
    刑部分，因依刑法第六十四條第一項、第六十五條第一項規
    定，不得加重外，餘加重之。又查，被告前於八十三年間因
    違反肅清煙毒條例案件，經原審法院判處有期徒刑三年六月
    ，上訴本院後經撤回上訴而確定，經送監執行，指揮書執畢
    日為八十七年四月一日，嗣於八十五年七月八日經假釋付保
    護管束，於八十七年三月十二日假釋期滿未經撤銷假釋而執
    行完畢之事實，有刑案資料查註紀錄表及臺灣高等法院被告
    前案紀錄表各一件在卷可稽，其於受有期徒刑執行完畢後，
    五年以內再犯本案有期徒刑以上之罪，為累犯，除法定刑中
    死刑、無期徒刑部分，因依刑法第六十四條第一項、第六十
    五條第一項規定，不得加重外，餘遞加重之。查被告庚○○
    圖利而販賣毒品，戕害國民健康、助長施用毒品惡習，其行
    為固屬非是，然其販賣毒品之期間不長、獲利非鉅，經查獲
    之販賣對象僅係被告即證人柯慶福一人，就全部犯罪情節觀
    之，尚非極為重大，且本件被告庚○○販賣毒品係以一包一
    千元出售，應僅係零星之小額交易，其惡性與犯罪情節較諸
    大量走私進口或長期販賣毒品之「大盤」、「中盤」毒販有
    重大差異，倘概科以法定本刑死刑、無期徒刑，誠為情輕法
    重，猶嫌過苛，本院衡其犯罪情狀，認被告就販賣第一級毒
    品犯行縱科處無期徒刑，在客觀上仍足以引起一般人同情，
    爰依刑法第五十九條規定，就被告庚○○販賣第一級毒品犯
    行減輕其刑。上開有加重、減輕之事由，依法先加重後減輕
    之。
三、原審認被告庚○○犯罪事證明確，予以論罪科刑，固非無見
    。惟查：(1)柯慶福於92年3月7 日晚間9時許，在被告庚○○
    前開住處，以一千元向被告庚○○購買海洛因一小包，從而
    被告遭扣押之現金九千一百元，其中有一千元係被告該次販
    賣海洛因給柯慶福所得之款項，該一千元既已扣押在案，自
    不生不能沒收而需以其財產抵償之問題，乃原判決就此未作
    區隔，就先後販賣所得五千元均諭知如全部或一部不能沒收
    時，以其財產抵償之，自有未洽。 (2)台中市○○區○○路2
    段259號10樓之5房屋，係被告庚○○女友廖淑華所承租，租
    賃期限自92年2月26日起至92年5月25日止，有房屋租賃契約
    書一份在卷可憑（見本院卷第110-112 頁），原判決認被告
    與柯慶福係自92年2 月中旬起，在該址住處或住處外，交易
    毒品，時間上之認定亦有所誤。(3)扣押之電子秤一臺、葡萄
    糖粉一包，係被告庚○○所有供販賣海洛因所用之財物，應
    依毒品危害防制條例第十九條第一項規定諭知沒收，乃原判
    決竟依刑法第三十八條第一項第二款規定諭知沒收，適用法
    則亦有未當。被告上訴意旨仍執陳詞，否認犯罪，檢察官上
    訴意旨以被告尚涉嫌於九十一年二月間在台中市販賣海洛因
    （詳後述），為起訴效力所及，原審未及斟酌審判，容有未
    洽，而均指摘原判決不當，雖均無理由，惟原判決關於被告
    庚○○連續販賣第一級毒品部分既有上述可議之處，即屬無
    可維持，自應由本院將原判決關於被告庚○○連續販賣第一
    級毒品部分撤銷改判。爰審酌被告庚○○素行、販賣毒品海
    洛因足以使購買施用者導致精神障礙與性格異常，甚至造成
    人民生命健康受損之危險以及成癮性，其戕害國人身體健康
    ，且有危害社會安全之虞，所生危害非輕，然其查獲販賣次
    數僅五次，數量非鉅、販賣所得利益不多，及犯後砌詞卸責
    ，未見悔意，難認其犯後態度良好等一切情狀，量處如主文
    第二項所示之刑，以示懲儆。
四、又經警在被告庚○○身上查獲第一級毒品一小包及在臺中市
    西屯區○○路○段二五九號十樓之五住處查獲第一級毒品海
    洛因三小包（共計四小包，驗餘合計淨重5.05公克），暨在
    柯慶福處，所查扣柯慶福向被告庚○○所購並用剩之海洛因
    一小包（驗餘淨重0.09公克），均應依毒品危害防制例第十
    八條第一項前段規定，宣告沒收銷燬之。扣案電子秤一臺、
    葡萄糖粉一包、夾鏈袋三十一個，均係被告庚○○所有之物
    ，其中電子秤一臺、葡萄糖粉一包，均為供販賣海洛因所用
    之財物，已經本院認定如前，此部分應依毒品危害防制條例
    第十九條第一項規定諭知沒收；而夾鏈袋三十一個因屬新品
    ，有扣押物品目錄表之記載可憑（見偵字第5589號卷第29頁
    ），此部分應屬供販賣海洛因預備之物，爰依刑法第三十八
    條第一項第二款規定諭知沒收。又被告庚○○販賣毒品五次
    與柯慶福，每次一千元，是以被告庚○○販賣毒品所得為五
    千元，上開金額應依毒品危害防制條例第十九條第一項之規
    定宣告沒收，而因扣押之九千一百元中有一千元是被告庚○○第五次販賣海洛因給柯慶福所得之款項，該部分既已扣押
    ，自無全部或一部不能沒收而需以其財產抵償之問題，僅應
    就販賣所得五千元中之四千元諭知如全部或一部不能沒收時
    ，以其財產抵償之。至扣案門號0000000000號行
    動電話一支雖係被告庚○○使用與柯慶福聯絡販賣毒品之用
    ，惟係其女友廖淑華所申請，自非被告庚○○所有之物，尚
    無從為沒收之諭知。另查獲現金九千一百元中之八千一百元
    、第二級毒品安非他命一小包（毛重0.5 公克）、安非他命
    吸食器一組，尚乏實據可證與本件被告庚○○販賣第一級毒
    品有何關連，自無從於本案諭知沒收。
五、又公訴人雖認被告庚○○係自九十二年二月中旬起至同年三
    月七日二十一時許止，連續販賣海洛因予柯慶福五、六次，
    關於販賣之次數，公訴意旨並不明確，若係指六次，則逾越
    五次部份，經查尚無積極明確證據足以證明，惟此部分公訴
    人既認與前揭被告有罪部份間有連續犯之關係，屬裁判上一
    罪，爰不另為無罪之諭知，附予敘明。
六、台灣台中地方法院檢察署93年度偵字第5888號移送併辦意旨
    略以：被告庚○○自91 年初起，在台中市○○路○段101號2
    樓住處、備妥壓縮機一臺、電子秤一臺、分裝袋二大袋（共
    1900 個小分裝袋）及販入之第一級毒品海洛因三包計20.30
    公克（包裝重2.19公克）等機械、材料，隨時等待分裝出售
    ，因認被告庚○○此部份亦涉犯毒品危害防制條例第四條第
    一項販賣第一級毒品罪嫌，而移送本院併辦。移送意旨認被
    告庚○○涉犯有此部份販賣海洛因犯行，係以此部分事實，
    業據證人戊○○證述在卷，並有壓縮機、電子秤、分裝袋、
    海洛因等扣案可稽為其論據。訊據被告庚○○矢口否認有此
    部分犯行，辯稱：台中市○○路○段101號2 樓是戊○○住家
    ，並非伊住處，伊只是經常至該處，偶而會在該處過夜，扣
    押之物品亦非伊所有等語。經查：
  (一)證人戊○○於警詢中雖陳稱：「扣案之海洛因、分裝袋、電
    子磅秤、壓縮機、吸食器等物是綽號『阿龍』男子所有，海
    洛因、分裝袋、電子磅秤是『阿龍』在販賣海洛因用來分裝
    、磅秤的，壓縮機是『阿龍』將粉狀的海洛因壓縮成磚塊狀
    用的˙˙˙」、「『阿龍』的真實姓名叫庚○○」等語（見
    偵字第4315號影卷第11、12頁）；然戊○○嗣在原審法院92
    年度重訴字第274 號毒品危害防制條例案件中則供稱：伊在
    警訊中是因為當時庚○○住在該處，所以伊猜測查獲到的東
    西是庚○○的，當時伊沒有說壓縮機是庚○○用來將海洛因
    壓成塊狀用的，伊不知道查獲的東西是誰的（見該案號影卷
    第122、123、125頁）；另於本院92年度上重訴字第29 號案
    審理時供稱：那是因為當時庚○○還住在那裡，所以我這樣
    推斷，不過事實如何，還是要問他等語（見該案號影卷第53
    頁），前後所供已有不一，自難遽採而為不利於被告庚○○
    之認定。況經本院勘驗戊○○警詢錄音帶結果：其中有「問
    ：是否把海洛因粉狀壓成塊狀？答：好像是。問：到底是或
    不是講清楚？答：是啦，又稱阿龍在弄的時候我都沒有看到
    」等語之詢答，經記明筆錄可稽（見本院卷第218 頁），亦
    可見警詢筆錄所載：「壓縮機是『阿龍』將粉狀的海洛因壓
    縮成磚塊狀用的」，與戊○○當時所述確有所出入。
  (二)證人丁○○於原審法院92年度重訴字第274號案件訊問時證
    稱：「九十一年二月我被送戒治之前，（臺中市○○區○○
    路二段101 號）二樓有二個人住在該處，一位是賴（誤載為
    黃）仲軒，另一位是黃世富，他們二人經常在該處出入」、
    「（是否曾在一、二樓看過油壓機等物？）有，我曾在二樓
    或三樓看過，是黃世富放的，我有問他，他有告訴我是他放
    的」、「（黃世富是否有告知油壓機做何用途？）他好像說
    那是要弄海洛因的」、「（是否在該處看過電子秤？）有，
    也是黃世富的，他有跟我說那是他的，但我不知道做何用途
    」等語（見該案號影卷第55、56頁）；復於本院審理時證稱
    伊前開所述均屬實（見本院卷第185、186頁）。另證人丙○○於本院審理時亦證稱：九十一年一、二月間有去過臺中市
    北屯區○○路○段101 號該處找過黃世富，黃世富有住在那
    裡，黃世富是伊國中同學，黃世富有告知伊本件查扣之海洛
    因、分裝袋、電子磅秤、壓縮機等物均為他所有等語（見本
    院卷第189頁 ）。查，證人魏何金珠於原審92年度重訴字第
    274 號案件訊問時證稱丁○○於九十一年一、二月間時常出
    入該屋（見該案號影卷第65頁），且證人丁○○於原審該次
    訊問時被告庚○○不在場，丁○○無人情壓力，衡情當無特
    別迴護被告庚○○之必要，所證復與證人丙○○證述大致相
    符；復參以證人即警員劉登學在前案偵查中證稱：之前有偵
    辦一件毒品案，移送丁○○，他供稱戊○○在該處持有槍枝
    及吸食毒品，但並未提到販賣等語（見偵字第4315號卷第17
    7 頁反面）；對照該案卷附之搜索票記載受搜索人為戊○○
    ，案由為違反槍砲彈藥刀械管制條例案件（見同卷第16頁）
    ，與毒品無涉。而丁○○證稱：伊是跟警察檢舉黃世富云云
    。然姑不論丁○○檢舉對象為戊○○或黃世富，但自始至終
    未曾提及被告庚○○，或表示被告庚○○涉嫌毒品案，則上
    開查扣物品是否為被告庚○○所有，更非無疑。
  (三)又戊○○稱被告居住在該屋二樓，然據證人劉登學在偵訊時
    證稱：二樓沒有房間，二樓後面有流理台，但未做廚房用（
    見同偵查卷第78頁反面）；警員劉登學復證稱：伊在現場觀
    察幾天，20、21日去幾個鐘頭，2月20日晚上10點及21 日晚
    上8 點多，都觀察一個鐘頭左右，只有戊○○一個人進出，
    進出很頻繁等語（見同偵查卷第78頁反面）；證人劉登學並
    未提及有看到被告在該屋進出，亦徵被告庚○○未常住該處
    ；另證人魏何金珠證稱：伊有見過二、三個年輕人出入該處
    ，其中一人是丁○○；丁○○則稱：該屋門都是開著的等語
    ，足證該屋日常門戶洞開，出入份子複雜，亦難認被告對該
    屋有何獨占、排他之管領力，不能僅因被告庚○○供稱常至
    該處，偶而會在該處過夜，即推論扣案之物為被告所有。
  (四)此外，復查無其他積極明確之證據足認被告庚○○有併辦意
    旨所指之上開犯行，本院自屬無從併案審理，自應退回由檢
    察官另行為妥適之處理，併予敘明。
據上論結，應依刑事訴訟法第三百六十九條第一項前段、第三百
六十四條、第二百九十九條第一項前段，毒品危害防制條例第四
條第一項、第十八條第一項前段、第十九條第一項，刑法第十一
條、第五十六條、第五十九條、第四十七條、第三十八條第一項
第二款，判決如主文。
本案經檢察官乙○○到庭執行職務。
中　　華　　民　　國　　94　　年　　7 　　月　　28　　日
              刑事第四庭  審判長法　官　洪　耀　宗
              　　　　　　　　　法　官　陳　欣　安
              　　　　　　　　　法　官　江　德　千
上列正本證明與原本無異。
如不服本判決應於收受送達後十日內向本院提出上訴書狀，其未
敘述上訴之理由者並得於提起上訴後十日內向本院補提理由書（
均須按他造當事人之人數附繕本）。
　　　　　　　　　　　　　　　　書記官　吳　麗　琴
中　　華　　民　　國　　94　　年　　7 　　月　　29　　日
【附錄論罪科刑法條】
毒品危害防制條例第四條第一項：
製造、運輸、販賣第一級毒品者，處死刑或無期徒刑；處無期徒
刑者，得併科新臺幣一千萬元以下罰金。
　　　　　　　　　　　　　　　　　　　　　　　　　　　Ｒ
